【裁判字號】    99,易,310
【裁判日期】    990910
【裁判案由】    傷害等
【裁判全文】
臺灣宜蘭地方法院刑事判決               99年度易字第310號
公  訴  人  臺灣宜蘭地方法院檢察署檢察官
被      告  乙○○
選任辯護人  林志嵩律師
被      告  甲○○
上列被告等因傷害等案件，經檢察官提起公訴（98年度偵字第46
65號），本院判決如下：
    主  文
乙○○犯公然侮辱罪，處拘役拾日，如易科罰金，以新台幣壹仟
元折算壹日；又犯傷害罪，處拘役拾日，如易科罰金，以新臺幣
壹仟元折算壹日。應執行拘役拾伍日，如易科罰金，以新臺幣壹
仟元折算壹日。
甲○○無罪。
    犯 罪 事 實
一、乙○○為現任宜蘭縣蘇澳鎮民代表，甲○○為蘇澳鎮民代表
    會主席，二人前因蘇澳鎮民代表主席選舉而有怨隙。乙○○
    竟基於公然侮辱之犯意，於民國98年11月4日下午8時許，即
    當日所舉辦之宜蘭縣縣長及縣議員等三合一選舉說明會後，
    在宜蘭縣蘇澳鎮永光里永光社區之不特定人得以共見共聞之
    公共場所騎樓下，口出「賊仔標」、「賊仔標」（台語）數
    次，而辱罵甲○○，二人因而發生爭執，為在場人丁○○與
    丙○○○居中勸解，二人不歡而散。乙○○又另基於傷害之
    犯意，趁隙自後以拳頭毆擊甲○○頭部一下，甲○○因此受
    有頭痛、頭暈等傷害。
二、案經甲○○訴由宜蘭縣政府警察局蘇澳分局報請臺灣宜蘭地
    方法院檢察署檢察官偵查起訴。
    理  由
壹、證據能力部分：
    按被告以外之人於審判外之言詞或書面陳述，除法律有規定
    者外，不得作為證據。又被告以外之人於審判外之陳述，雖
    不符合同法第159條之1至第159條之4之規定，但經當事人於
    審判程序同意作為證據，法院審酌該言詞陳述或書面陳述作
    成之情況，認為適當者，亦得為證據，刑事訴訟法第159條
    第1項定有明文。本院以下所採用被告甲○○、乙○○以外
    之人於審判外之言詞陳述，當事人於本院準備程序及審判期
    日中均表示同意做為審理資料，本院審酌上開證據資料製作
    時之情況，尚無違法不當之瑕疵，亦認為以之作為證據應屬
    適當，依刑事訴訟法第159條之5規定，認前揭證據資料均有
    證據能力，合先敘明。
貳、有罪部分：
一、訊據被告乙○○矢口否認上開犯行，辯稱：「賊仔標」（台
    語）是蘇澳鎮人都這樣講甲○○，伊沒有對著甲○○這樣講
    ，只是口頭說「賊仔標」、「賊仔標」（台語），甲○○自
    己認為是在罵他。後來甲○○很兇靠過來，當時有一些人在
    阻擋雙方接近，伊沒有碰到甲○○的頭云云。經查，被告乙○○98年11月4日下午8時許，在宜蘭縣蘇澳鎮永光里永光社
    區騎樓下，在甲○○在場之情形下，口出「賊仔標」、「賊
    仔標」（台語）等情，為被告乙○○坦承不諱，復有告訴人
    甲○○於警詢、偵查之指證可參，並有證人丁○○於警詢及
    偵查中之證述可佐。被告乙○○雖辯稱伊當時並未對著甲○○講云云。惟查，被告乙○○自承蘇澳人均稱甲○○為「賊
    仔標」，而伊口稱「賊仔標」、「賊仔標」（台語）時，亦
    為甲○○、丁○○等在場人所聽聞，顯見被告乙○○所指稱
    之「賊仔標」、「賊仔標」（台語）確係意在侮辱甲○○無
    疑，是被告乙○○上開辯詞，無非卸責之詞，不足採信。又
    當日係舉辦宜蘭縣縣長及縣議員等三合一選舉說明會，被告
    乙○○為上開陳述時，係在宜蘭縣蘇澳鎮永光里永光社區外
    面騎樓處，當時還有很多人，路旁亦有多人在圍觀等情，亦
    為被告乙○○於本院審理時供承不諱，且當時至少有被告乙○○、甲○○、丁○○及丙○○○在場，有渠等之陳述可參
    ，顯見該處確為不特定多數人得以共見共聞之場所。再者「
    賊仔」一詞，當然會使該特定人感覺人格遭受攻擊，足以貶
    損其名譽及尊嚴評價。另關於被告乙○○拳頭毆擊甲○○頭
    部一下，造成甲○○頭痛、頭暈之傷害等事實，有告訴人甲○○及證人丁○○於警詢及偵查中之指證可參，復有建生醫
    院診斷證明書1紙可證。而建生醫院之診斷證明書所為關於
    甲○○之診斷，係以病人主訴及客觀理學檢查來判定等情，
    有建生醫院函文及所附病歷在卷可參。又以拳頭毆擊他人頭
    部，會產生頭痛、頭暈之影響他人健康之傷害，亦與事理經
    驗相符。是被告乙○○之辯護人辯稱：該傷勢僅係依據甲○○主訴，而所稱客觀理學檢查僅以甲○○外觀的徵兆而判定
    ，未經任何科學儀器檢驗云云，難認可採。事證明確，被告
    乙○○犯行應堪認定。
二、核被告乙○○所為，係犯刑法第309條第1項之公然侮辱罪及
    刑法第277條第1項之傷害罪。按刑法第310條誹謗罪之成立
    ，必須意圖散布於眾，而指摘或傳述足以毀損他人名譽之具
    體事實，尚僅抽象的公然為謾罵或嘲弄，並未指摘具體事實
    ，則屬刑法第309條第1項公然侮辱罪範疇。本件被告乙○○
    辱罵甲○○「賊仔標」，並未指摘或傳述足以毀損甲○○名
    譽之具體事實，公訴人認係犯同法第310條第1項之誹謗罪，
    容有誤會。起訴法條，應予變更。惟其社會事實同一，本院
    自應予審理，並變更其起訴法條。又按刑事訴訟法第95條第
    1款規定：「訊問被告應先告知左列事項︰一、犯罪嫌疑及
    所犯所有罪名。罪名經告知後，認為應變更者，應再告知。
    」旨在使被告能充分行使防禦權，俾訴訟程序臻於公平公正
    ，本院雖未告知被告乙○○起訴法條變更為刑法第309條第1
    項公然侮辱罪，但上開變更後之罪名，與起訴罪名相較，係
    法定刑度較輕之罪名，且被告乙○○與辯護人於本院審理中
    ，就此部分之犯罪事實已為攻防辯護，本院雖未告知被告乙○○變更此部分法條，仍無礙於其訴訟上防禦權之充分行使
    。爰審酌被告乙○○公然侮辱之情節，告訴人甲○○名譽受
    損之程度、被告乙○○傷害之手段非屬嚴重、告訴人甲○○
    傷勢尚輕，及其生活狀況、智識程度，並犯罪後否認犯行，
    未見悔意，雖有意與告訴人甲○○達成和解，惟為告訴人甲○○所拒等一切情狀，分別量處如主文所示之刑，及定應執
    行刑，並均諭知易科罰金之折算標準。
參、無罪部分
一、公訴意旨另以：被告甲○○因遭被告乙○○由後襲擊頭部致
    生不滿，即對乙○○言詞恐嚇稱「要找兄弟（流氓）對乙○○不利」，以此等加害生命、身體、自由、財產之事，恐嚇
    乙○○致生危害於安全。因認被告甲○○涉犯刑法第305條
    之恐嚇罪嫌。
二、按犯罪事實應依證據認定之，無證據不得認定犯罪事實，刑
    事訴訟法第154條第2項定有明文。次按事實之認定應憑證據
    ，如未能發現相當證據，或證據不足以證明，自不能以推測
    或擬制之方法為裁判之基礎；又認定不利於被告之事實，須
    依積極證據，苟積極證據不足為不利於被告事實之認定時，
    即應為有利於被告之認定，更不必有何有利之證據（最高法
    院40年台上字第86號、30年上字第816號判例參照）。再按
    告訴人之告訴或被害人之指訴，係以使被告受刑事訴追為目
    的，是其陳述是否與事實相符，仍應調查其他證據以資審認
    ，最高法院著有52年台上字第1300號判例可資參照。
三、公訴人認被告甲○○涉有上開罪嫌，無非以告訴人乙○○之
    指訴及證人丙○○○、丁○○之證述資為論據。訊據被告甲○○則堅決否認上開犯行，辯稱：伊稱要找人來是要找警察
    來處理等語。
四、經查，告訴人乙○○雖於警詢及偵查中指稱被告甲○○恫稱
    ：要找兄弟（流氓）對乙○○不利等語，於本院審理時則指
    稱被告甲○○係稱「我要撂人來，你要注意，你試試看」等
    語。惟上開告訴人之指訴，係以使被告甲○○受刑事訴追為
    目的，且告訴人乙○○既以言詞侮辱被告甲○○、拳頭毆打
    被告甲○○，與被告甲○○結怨頗深，是其陳述是否與事實
    相符，仍應調查其他證據以資審認。而在場證人丁○○於警
    詢證稱：被告甲○○係稱「我要找人來找你，不是要找流氓
    」等語；於偵查中則證稱「甲○○被乙○○打了一下以後，
    二個又再爭吵，並說我要回去找人來找你（乙○○），那只
    是相罵的意思，二個都不是很嚴重，打也不是很嚴重，罵也
    不是很嚴重，只是互相吵架而已。」另證人丙○○○於偵查
    中則證稱：伊看到有一個人說「我會叫人來」等語。則依證
    人丁○○及丙○○○之證述，均僅能證明被告甲○○係對告
    訴人乙○○稱：「我會叫人來找你」之語。惟觀諸該等話語
    本身，含意並非明確，有多種解釋空間，難以逕認即為具體
    之惡害通知或加害內容，尚難確定被告甲○○所出上語確有
    具體加害告訴人生命、身體、財產之意思。又按刑法第305
    條之恐嚇罪，所稱以加害生命、身體、自由、名譽、財產之
    事，恐嚇他人者，係指以使人生畏怖心為目的，而通知將加
    惡害之旨於被害人而言。若被害人並未因行為人之舉止，而
    心生畏怖，即與該罪構成要件未符。本件告訴人乙○○係因
    伊以言詞侮辱、拳頭毆打被告甲○○，經被告甲○○於98年
    11月4日提出告訴後，告訴人乙○○於98年11月9日接受警方
    通知至蘇澳分局蘇澳派出所說明時上開案情時，始向被告甲○○提起恐嚇告訴。苟告訴人乙○○確因被告甲○○上開言
    詞而心生畏怖，何以未及時報案？且事發後告訴人乙○○並
    未採取任何保護措施，亦未見有何逃避被告甲○○之舉動，
    可見告訴人乙○○當時顯未放在心上，直至被告甲○○向伊
    提出侮辱及傷害告訴後，始向警方提出恐嚇告訴。難認告訴
    人乙○○確有因被告甲○○之上開言詞而心生畏懼。綜上所
    述，本院認依公訴人所舉證據，尚不足以認定被告甲○○涉
    有恐嚇犯行。不能證明被告甲○○犯罪，依法應為無罪之諭
    知。
據上論斷，應依刑事訴訟法第284條之1、第299條第1項前段、第
301條第1項、第300條，刑法第309條第1項、277條第1項、第41
條第1項前段、第51條第6款，刑法施行法第1條之1第1項、第2項
前段判決如主文。
本案經檢察官張立言到庭執行職務
中    華    民    國    99    年    9     月    10    日
                  刑事第三庭  法  官  謝佩玲
以上正本證明與原本無異。
如不服本判決應於收受本判決後10日內向本院提出上訴書狀，並
應敘述具體理由。若未敘述理由者，應於上訴期間屆滿後20日內
向本院補提理由書狀（均須按他造當事人之人數附繕本）。
                              書記官  李玉雲
中    華    民    國    99    年    9     月    10    日
附錄本案論罪科刑法條全文：
中華民國刑法第309條第1項
公然侮辱人者，處拘役或3百元以下罰金。
中華民國刑法第277條第1項
傷害人之身體或健康者，處3年以下有期徒刑、拘役或1千元以下
罰金。

司法院資訊處製作；財團法人民間司法改革基金會備份。
